【裁判字號】    99,交聲,1232
【裁判日期】    990615
【裁判案由】    聲明異議
【裁判全文】
臺灣高雄地方法院交通事件裁定        99年度交聲字第1232號
原處分機關  高雄市政府交通局
異  議  人
即受處分人  甲○○
上列異議人即受處分人因違反道路交通管理處罰條例案件，對於
高雄市政府交通局民國99年4 月14日所為之處分（原處分案號：
高市交裁字第裁32-B00000000號），聲明異議，本院裁定如下：
    主  文
原處分撤銷，發回原處分機關。
    理  由
一、異議意旨略以：異議人即受處分人甲○○於民國99年3 月17
    日上午10時30分許，駕駛車牌號碼797-HL號營業用大貨車，
    沿高雄市○○○路由西向東行駛並右轉灣中街至客戶處送貨
    ，嗣於同日上午11時30分許，接獲警方人員通知，稱異議人
    於行經上開路口右轉時，與某騎乘機車之蔡姓女子發生擦撞
    ，異議人因而將上開營業用大貨車駛至高雄市政府警察局三
    民第二分局民族路派出所供警方人員查看、拍照，然當時並
    未發現有碰撞痕跡，詎料於約10日後，又經警方人員通知至
    上開派出所製作筆錄，並當場開立舉發違反道路交通管理事
    件通知單（下稱舉發通知單）與異議人，謂異議人有「汽車
    駕駛人駕駛汽車致人受傷而逃逸」之違規，之後於99年4 月
    14日，復由高雄市政府交通局以異議人違反道路交通管理處
    罰條例第62條第4 項規定為由，處罰異議人新臺幣（下同）
    6000元之罰鍰，並吊銷異議人駕駛執照及1 年內不得考領駕
    駛執照。惟異議人於前開時、地駕車右轉時，並未與蔡姓女
    騎士發生擦撞，自無肇事致人受傷而逃逸之情，原處分不察
    ，逕予裁罰，殊非允洽，爰依法提出聲明異議等語。
二、按一行為同時觸犯刑事法律及違反行政法上義務規定者，依
    刑事法律處罰之。但其行為應處以其他種類行政罰或得沒入
    之物而未經法院宣告沒收者，亦得裁處之。前項行為如經不
    起訴處分或為無罪、免訴、不受理、不付審理之裁判確定者
    ，得依違反行政法上義務規定裁處之，行政罰法第26條定有
    明文。而觀諸該規定之立法理由：「一行為同時觸犯刑事法
    律及違反行政法上義務規定時，由於刑罰與行政罰同屬對不
    法行為之制裁，而刑罰之懲罰作用較強，故依刑事法律處罰
    ，即足資警惕時，實無一事二罰再處行政罰之必要。且刑事
    法律處罰，由法院依法定程序為之，較符合正當法律程序，
    應予優先適用。但罰鍰以外之沒入或其他種類行政罰，因兼
    具維護公共秩序之作用，為達行政目的，行政機關仍得併予
    裁處，故為第1 項但書規定。前述行為如經檢察官為不起訴
    處分或法院為無罪、免訴、不受理或不付審理（少年事件）
    之裁判確定，行政罰之裁處即無一事二罰之疑慮，故第2 項
    規定此時仍得依違反行政法上義務之規定裁處」，強調一事
    不二罰及刑事法律處罰程序優先之原則，是就裁處罰鍰而言
    ，原則上於刑事法律程序進行至有罪確定時，即不再處以屬
    行政罰之罰鍰，僅於刑事法律程序進行至不起訴處分或為無
    罪、免訴、不受理、不付審理之裁判確定時，方得繼續依違
    反行政法上義務規定裁處罰鍰。
三、經查，異議人因涉嫌於99年3 月17日上午10時30分，在高雄
    市三民區○○○路與灣中街口，駕駛車牌號碼797-HL號營業
    用大貨車右轉時，與騎乘車牌號碼XWY-813 號重型機車之案
    外人蔡瓊櫻發生擦撞，致蔡瓊櫻人車倒地受傷，而異議人並
    於肇事後未停車處理，反繼續駕車離開現場，因而涉犯過失
    傷害、肇事逃逸罪嫌乙事，業經高雄市政府警察局三民第二
    分局於99年5 月3 日，以高市警三二分偵字第00990010492
    號移送書，移送臺灣高雄地方法院檢察署，經該署分以99年
    度偵字第16686 號偵辦，現尚未偵查終結乙情，有臺灣高等
    法院被告前案紀錄表、本院公務電話紀錄、高雄市政府警察
    局三民第二分局99年5 月3 日高市警三二分偵字第00990010
    492 號移送書暨檢送之調查資料在卷可稽。又原處分認異議
    人有「汽車駕駛人駕駛汽車致人受傷而逃逸」之交通違規行
    為，因而裁罰異議人6000元罰鍰、吊銷異議人駕駛執照及1
    年內不得考領駕駛執照，亦係以異議人前開經高雄市政府警
    察局三民第二分局移送臺灣高雄地方法院檢察署檢察官偵辦
    之案件為據，有本件舉發通知單、違反道路交通管理事件裁
    決書在卷可稽。是異議人上開遭裁罰之交通違規事實，同時
    涉犯刑事法律，且其所涉之刑事案件，尚未經不起訴處分或
    為無罪、免訴、不受理、不付審理之裁判確定，日後仍有接
    受刑事制裁之可能，尚非屬行政罰法第26條第2 項列舉之情
    形，此時原處分機關若依法為行政裁決，將有使異議人同時
    遭受行政處分及刑事處罰之危險，顯與行政罰法第26條規定
    及其立法意旨相違背。從而，為符該規定避免一事二罰之立
    法意旨，原處分機關自應俟上開刑事案件有確定之結果後，
    始得依行政罰法第26條第2 項之規定裁處，據此，原處分所
    裁處罰鍰6000元部分，顯非適法。至原處分機關所為吊銷異
    議人駕駛執照及1 年內不得考領駕駛執照部分，固屬上揭規
    定所指之「其他種類行政罰」，惟異議人是否確有前揭駕駛
    汽車肇事致人受傷而逃逸之事實，猶待檢察官偵查甚而法院
    審理認定，為避免事實認定有所歧異，且考量異議人倘果有
    上開交通違規行為，其行為亦屬單一，與其所應接受之罰鍰
    、吊銷駕駛執照及不得考領駕駛執照等法律效果（處罰）俱
    無從分離，於為行政處分時，本不宜就該單一違規行為之處
    罰予以割裂而先後為之，自應由本院將原處分全部予以撤銷
    ，並發回原處分機關，待上開刑事案件有確定之終局結果後
    ，再由原處分機關視其情形一併依法而為裁處，以求妥適。
四、依道路交通案件處理辦法第20條前段，裁定如主文。
中    華    民    國    99    年    6     月    15    日
                  交通法庭  法  官  陳君杰
以上正本證明與原本無異。
如不服本裁定，應於收受送達後5 日內向本院提出抗告狀。
中    華    民    國    99    年    6     月    15    日
                            書記官  紀龍年

司法院資訊處製作；財團法人民間司法改革基金會備份。
